【裁判字號】    94,交易,295
【裁判日期】    950928
【裁判案由】    過失傷害
【裁判全文】
臺灣板橋地方法院刑事判決             94年度交易字第295號
公  訴  人  臺灣板橋地方法院檢察署檢察官
被      告  丙○○
上列被告因過失傷害案件，經檢察官提起公訴（九十四年度偵字
第一六二三四號），本院判決如下：
    主    文
丙○○因過失傷害人，處拘役伍拾日，如易科罰金，以銀元參佰
元折算壹日。
    犯罪事實
一、丙○○於民國九十三年十二月二十四日下午一時二十五分許
    ，駕駛車牌號碼ＦＳ－八０六六號自小客車搭載其妻甲○○
    ，沿臺北縣中和巿景平路由西向東往中和方向行駛，途經該
    路段與成功南路口，原應注意汽車行駛至交岔路口，轉彎車
    應讓直行車先行，而當時天候晴，日間有自然光線，路面乾
    燥亦無缺陷及障礙物，視距良好，並無不能注意之情事，竟
    疏未注意由乙○○所騎乘之車牌號碼ＡＰＧ－九三六號重機
    車正沿同路段自其右後方直行駛來，即貿然右轉成功南路行
    駛，致使超速行駛且未注意車前狀況之乙○○閃避不及，其
    駛乘之重機車車頭因而撞擊至丙○○駕駛之自小客車右後保
    險桿，導致乙○○人車倒地，並受有左側脛腓骨下段粉碎性
    、開放性骨折之傷害。丙○○於肇事後，於有偵查犯罪職限
    之公務員查知其為肇事者前，主動向到場處理交通事故之警
    員承認其為肇事者而自首並接受裁判。
二、案經乙○○訴由臺北縣政府警察局中和分局報請臺灣板橋地
    方法院檢察署檢察官偵查起訴。
    理    由
一、訊據被告丙○○固坦承於前述時間及地點駕駛自小客車與告
    訴人乙○○騎乘之重機車發生碰撞，導致告訴人受傷等情不
    諱，惟矢口否認有何過失傷害犯行，辯稱：伊從秀朗橋下橋
    時就打方向燈，伊速度很慢，伊要右轉並沒有其他車輛，告
    訴人是撞到伊車輛右後方之保險桿尖角，告訴人沒有駕照又
    超速，伊沒有過失云云。經查：
  (一)被告對於其在前述時間及地點，駕駛車牌號碼ＦＳ－八０六
    六號自小客車搭載其妻甲○○，沿臺北縣中和巿景平路由西
    向東往中和方向行駛，途經該路段與成功南路口，欲右轉成
    功南路行駛時，與由告訴人騎乘、沿同路段同向直行之車牌
    號碼ＡＰＧ－九三六號重機車發生撞擊，致告訴人因而人車
    倒地，受有左側脛腓骨下段粉碎性、開放性骨折之傷害等事
    實，迭於警詢、偵查中及本院訊問時供認屬實（見臺灣板橋
    地方法院檢察署九十四年度偵字第一六二三四號偵查卷第六
    頁至第七頁及第五一頁至第五二頁），並經證人即告訴人於
    本院審理時證述明確（見本院九十五年二月二十三日審判筆
    錄），且有道路交通事故現場圖、調查報告表(一)、(二)、天主
    教耕莘醫院診斷證明書影本各一件、談話紀錄表二份、交通
    事故現場暨車輛損壞照片十七幀附卷可稽（見同上偵查卷第
    二三頁至第二九頁及第三二頁至第四十頁），洵堪認定。
  (二)按汽車行駛至交岔路口，轉彎車應讓直行車先行，道路交通
    安全規則第一０二條第一項第六款前段定有明文。被告駕駛
    車輛行經臺北縣中和巿景平路與成功南路交岔口，欲右轉成
    功南路行駛時，自應注意前開規定，而當時天候晴，日間有
    自然光線，路面乾燥亦無缺陷及障礙物，視距良好，有前述
    道路交通事故調查報告表(一)載述綦詳，則被告並無不能注意
    之情事，竟未注意告訴人騎乘之重機車已從其右後方直行駛
    來，即貿然右轉，致告訴人閃避不及而撞及其駕駛之自小客
    車後人車倒地，並受有前述傷害，則被告就本件交通事故之
    發生，自有過失，至為灼然。又本件交通事故經送臺灣省臺
    北縣區車輛行車事故鑑定委員會鑑定結果，認被告駕駛自用
    小客車，轉彎車未讓直行車先行，為肇事主因，而告訴人駕
    駛普通重型機車，未注意車前狀況且超速行駛，為肇事次因
    ；復經臺灣省車輛行車事故覆議鑑定委員會鑑定研議，認結
    論照原鑑定意見，有臺灣省臺北縣區行車事故鑑定委員會九
    十五年三月二十七日北縣鑑字第０九五五一八０三二一號函
    附鑑定意見及臺灣省車輛行車事故覆議鑑定委員會九十五年
    六月一日府覆議字第０九五０一００三二０號函各一件在卷
    可佐（見本院卷宗），亦均同此認定。至被告雖辯稱：係告
    訴人撞伊右後方之保險桿云云。然證人即告訴人於本院審理
    時證述稱：距離路口大約三公尺時，被告駕駛之車輛快速地
    右轉，伊有煞車，但是閃避不及等語（見同上審判筆錄），
    顯見被告於駕車右轉成功南路行駛時，告訴人已騎乘機車駛
    近路口，被告卻未讓直行之告訴人先行，自有疏失；至本案
    兩車碰撞係由告訴人騎乘之重機車車頭撞擊至被告駕駛之自
    小客車右後保險桿，然兩車碰撞位置往往因行車速度、現場
    車況而異，尚不足以逕據此推論兩車碰撞前之相對位置，亦
    即，無法單依被告駕駛之自小客車車損位置係在右後方保險
    桿一節，即認定其無轉彎車未讓直行車先行之過失。是被告
    辯稱：伊沒有過失云云，自不足採信。且被告之過失行為與
    告訴人受傷結果間，具有相當之因果關係。
  (三)另本案發生交通事故之路段即臺北縣中和巿景平路由西往東
    方向之行車速限為每小時五十公里，有臺北縣政府警察局中
    和分局九十五年一月二十六日北縣警一刑字第０九五０００
    二六０四號函附之公文交辦單一件及照片二幀存卷供參，而
    告訴人於本院審理時即自承其車速約五十多公里等語明確（
    見同上審判筆錄），顯見告訴人於本案交通事故發生前，確
    有超速行駛之事實，併參酌告訴人駕駛之重機車車頭撞擊被
    告駕駛之自小客車右後保險桿以及此次交通事故發生時現場
    天候晴，日間有自然光線，路面乾燥亦無缺陷及障礙物，視
    距良好，並無不能注意之情事，均如前述，足認就本件交通
    事故之發生，告訴人超速行駛，且未注意車前狀況，同為肇
    事原因；惟告訴人對本案車禍發生雖與有過失，但此僅屬量
    刑以及被告可否因此減免民事損害賠償額度之參考，與被告
    過失犯行之成立要件無涉，併此敘明。
  (四)綜上，本案事證明確，被告犯行堪以認定，應予依法論罪科
    刑。
二、查被告行為後，刑法部分條文業於九十四年二月二日經總統
    以華總一義字第０九四０００一四九０一號令修正公布，並
    自九十五年七月一日起生效施行（下稱現行刑法）；復參酌
    最高法院九十五年五月二十三日第八次刑事庭會議決議意旨
    ，現行刑法第二條第一項之規定，係規範行為後法律變更所
    生新舊法律比較適用之準據法，於現行刑法施行後，應適用
    現行刑法第二條第一項之規定，為「從舊從輕」之比較。又
    比較時應就罪刑有關之共犯、未遂犯、想像競合犯、牽連犯
    、連續犯、結合犯，以及累犯加重、自首減輕暨其他法定加
    減原因（如身分加減）與加減例等一切情形，綜其全部罪刑
    之結果而為比較。次查，(一)現行刑法修正施行前，刑法分則
    關於罰金刑之規定係以銀元為貨幣單位，且依現行罰金罰鍰
    提高標準條例第一條及第四條規定，應按各該具體條文制定
    或修正之時間先後，定其提高之倍數，並依現行法規所定貨
    幣單位折算新臺幣條例第二條規定，銀元以新臺幣元之三倍
    折算之。而刑法施行法於九十五年六月十四日經總統以華總
    一義字第０九五０００八五一八一號令修正增訂第一之一條
    條文，該條規定：「（第一項）中華民國九十四年一月七日
    刑法修正施行後，刑法分則編所定罰金之貨幣單位為新臺幣
    。（第二項）九十四年一月七日刑法修正時，刑法分則編未
    修正之條文定有罰金者，自九十四年一月七日刑法修正施行
    後，就其所定數額提高為三十倍。但七十二年六月二十六日
    至九十四年一月七日新增或修正之條文，就其所定數額提高
    為三倍。」而刑法第二百八十四條第一項前段關於因過失傷
    害人之處罰規定，自二十四年七月一日施行後即未再予修正
    ，依刑法施行法第一之一條規定，其罰金刑部分於九十五年
    七月一日刑法修正生效施行後，改以新臺幣為貨幣單位，且
    數額應提高三十倍；此與修正前之罰金刑係以銀元為貨幣單
    位，且適用罰金罰鍰提高標準條例之規定應提高十倍，再依
    現行法規所定貨幣單位折算新臺幣條例之規定以新臺幣元之
    三倍折算之，相較之下，對被告而言，二者適用結果亦無不
    同。(二)刑法關於自首減輕其刑之規定，現行刑法第六十二條
    前段將修正前「必減輕其刑」之規定修正為「得減輕其刑」
    ，限縮法官得裁量之範圍，影響行為人之刑罰法律效果，自
    以修正前刑法第六十二條前段關於自首減輕其刑之規定，較
    有利於行為人。(三)被告行為時之刑法第四十一條第一項前段
    規定：「犯最重本刑為五年以下有期徒刑以下之刑之罪，而
    受六個月以下有期徒刑或拘役之宣告，因身體、教育、職業
    、家庭之關係或其他正當事由，執行顯有困難者，得以一元
    以上三元以下折算一日，易科罰金。」依斯時有效施行之罰
    金罰鍰提高標準條例第二條前段規定（業於九十五年五月十
    七日經總統以華總一義字第０九五０００六九七九一號令修
    正公布刪除，並自九十五年七月一日起生效），依刑法第四
    十一條易科罰金者，就其原定數額提高為一百倍折算一日，
    則本件被告行為時之刑法及罰金罰鍰提高標準條例關於易科
    罰金折算標準之規定，係以銀元三百元折算一日，經折算為
    新臺幣後，應以新臺幣九百元折算一日。而現行刑法第四十
    一條第一項前段規定：「犯最重本刑為五年以下有期徒刑以
    下之刑之罪，而受六個月以下有期徒刑或拘役之宣告者，得
    以新臺幣一千元、二千元或三千元折算一日，易科罰金。」
    比較修正前、後關於易科罰金折算標準之規定，以修正前刑
    法第四十一條第一項前段及修正前罰金罰鍰提高標準條例第
    二條前段規定，較有利於行為人。綜上，經整體比較全部罪
    刑之結果，以九十五年七月一日生效施行前之刑法規定，較
    有利於被告，是依現行刑法第二條第一項前段規定，自應適
    用被告行為時之法律即修正前之刑法規定。
三、核被告所為，係犯刑法第二百八十四條第一項前段之過失傷
    害罪。被告於肇事後，在有偵查犯罪職限之公務員查知其為
    犯人前，主動向接獲報案前至事故現場處理之臺北縣政府警
    察局中和分局交通分隊小隊長王銘祥自首而接受裁判，有該
    分局道路交通事故肇事人自首情形紀錄表一件存卷可查（附
    於本院卷宗），應依修正前刑法第六十二條前段規定減輕其
    刑。爰審酌被告無犯罪前科，有臺灣高等法院被告前案紀錄
    表一件在卷足憑，平日素行尚稱良好，兼衡其過失程度、肇
    事情節以及犯罪後猶否認犯行，迄未與告訴人達成和解並賠
    償損失，態度非佳等一切情狀，量處如主文所示之刑，並諭
    知易科罰金之折算標準，以資懲儆。
據上論斷，應依刑事訴訟法第二百九十九條第一項前段，刑法第
二條第一項前段、第二百八十四條第一項前段，修正前刑法第六
十二條前段、第四十一條第一項前段，罰金罰鍰提高標準條例第
一條前段，修正前罰金罰鍰提高標準條例第二條，判決如主文。
本案經檢察官張瑞娟到庭執行職務。
中    華    民    國    95    年    9     月    28    日
                  刑事第七庭審判長法  官  胡  堅  勤
                                  法  官  李  君  豪
                                  法  官  王  瑜  玲
上列正本證明與原本無異。
如不服本判決，應於判決送達後10日內向本院提出上訴狀（應附
繕本），上訴於臺灣高等法院。
中    華    民    國    95    年    9     月    29    日
                                  書記官  黃  頌  棻
附錄本案論罪科刑法條全文：
中華民國刑法第二百八十四條
（過失傷害罪）
因過失傷害人者，處六月以下有期徒刑、拘役或五百元以下罰金
，致重傷者，處一年以下有期徒刑、拘役或五百元以下罰金。
從事業務之人，因業務上之過失傷害人者，處一年以下有期徒刑
、拘役或一千元以下罰金，致重傷者，處三年以下有期徒刑、拘
役或二千元以下罰金。


司法院資訊處製作；財團法人民間司法改革基金會備份。
